【裁判字號】    97,交聲,480
【裁判日期】    970530
【裁判案由】    違反道路交通管理處罰條例聲明異議
【裁判全文】
臺灣士林地方法院交通事件裁定         97年度交聲字第480號
原處分機關  臺北市交通事件裁決所
異  議  人
即受處分人  甲○○
上列異議人即受處分人因違反道路交通管理處罰條例案件，對於
臺北市交通事件裁決所於中華民國97年4 月22日所為之處分（原
處分案號：北市裁二字第裁22-AEW690978號）聲明異議，本院裁
定如下：
    主  文
異議駁回。
    理  由
一、按汽車駕駛人，行經有燈光號誌管制之交岔路口闖紅燈者，
    處新臺幣1,800 元以上5,400 元以下罰鍰，並記違規點數3
    點，道路交通管理處罰條例第53條第1 項、第63條第1 項第
    3 款分別定有明文。又汽車行駛至交岔路口，其行進、轉彎
    ，應遵守燈光號誌或交通警察之指示，道路交通安全規則第
    102 條第1 項第1 款亦有明定。
二、原處分意旨略以：受處分人即異議人甲○○於民國97年3 月
    1 日晚間8 時45分許，駕駛車牌9HW-315 號重型機車，沿臺
    北市○○○道由東往西方向行駛，途經艋舺大道與艋舺大道
    120 巷交岔路口時，闖越艋舺大道所設紅燈號誌左轉至艋舺
    大道120 巷，經臺北市政府警察局萬華分局康定路派出所執
    勤員警當場攔停舉發，爰依道路交通管理處罰條例第53條第
    1 項規定，裁處罰鍰新臺幣（下同）1,800 元，並依同條例
    第63條第1 項第3 款規定記違規點數3點。
三、異議意旨略以：受處分人於上揭時地先停於艋舺大道路旁，
    等待艋舺大道紅燈時，依艋舺大道燈號之左轉指示燈，左轉
    進入120 巷，並未闖紅燈，上開路口非十字路口，伊無從判
    別路邊是否有機車待轉區，無法知悉須停在左轉待轉區等候
    燈號，原處分顯屬錯誤，應予撤銷云云。
四、經查：證人即舉發本件違規之員警乙○○證稱：艋舺大道與
    艋舺大道120 巷路口設有機車左轉待轉區，機車擬左轉進入
    120 巷時，須停在該待轉區，等候120 巷燈號轉為綠燈，才
    可進入120 巷；該路口之燈號僅3 個時相，並無左轉指示燈
    ；受處分人行駛至上開路口時，並未停在左轉待轉區，是由
    原行駛之艋舺大道東往西外側車道直接左轉進入120 巷，斯
    時艋舺大道為紅燈，所有車輛都停下來，僅受處分人1 部機
    車直接左轉，受處分人顯係違規闖艋舺大道之紅燈等語（本
    院卷第25、26頁），並有現場照片4 幀附卷可稽（本院卷第
    29、30頁），依該現場照片所示，機車欲自艋舺大道左轉進
    入120 巷時，須先停於艋舺大道旁設置之機車左轉待轉區，
    並依艋舺大道120 巷之燈號（照片編號2 之燈號）進入120
    巷，而照片編號2 之燈號為綠燈時，艋舺大道上之燈號為紅
    燈（即照片編號1 之燈號），堪認上揭證人所述與事實相符
    ，應可採信。受處分人辯稱其左轉時艋舺大道為紅燈、係依
    艋舺大道之左轉指示燈左轉云云，惟艋舺大道之燈號僅有3
    個時相，並無左轉指示燈，有卷附現場照片可稽（本院卷第
    29、30頁），顯見受處分人所辯不實；受處分人嗣又改稱：
    伊先停於艋舺大道路邊，當時艋舺大道為綠燈云云，惟受處
    分人行至該路口時並未停車，利用艋舺大道紅燈，所有車輛
    均停下時，直接自艋舺大道左轉進入120 巷，業據證人乙○
    ○上揭證述在卷；按道路交通管理處罰條例科處行政罰事件
    ，依據公法爭議之舉證責任分配法則，固應先由行政機關就
    其業已履踐相關正當法律程序，以及人民應受處罰之客觀違
    反法令行為，負證明之責，受處分人就行政機關已為相當證
    明之前開事項，若主張欠缺主觀歸責條件或為其他抗辯，亦
    須就其所辯提出反證。惟行政機關對於前開應為舉證事項，
    並非不得以執行查察取締勤務人員，依據調查人證之程序，
    使就親歷事實提供不可替代之證明方法。受處分人就該證人
    所述見聞經過之真實性倘有質疑，除依法定交互詢問程序加
    以檢驗外，亦不得僅因證人之個人身分、地位或與當事人之
    關係而謂其不得作證，或憑己意指為必須代以其他特定之證
    據方法，此在證人業已具結願依偽證罰則擔保證言可信之場
    合，尤屬當然。本件既經證人即承辦員警乙○○證述明確，
    受處分人復無法就該承辦員警之舉發可能錯誤，提出相關證
    據以供調查，則承辦警員乙○○基於維護交通秩序、公眾安
    全職責所為之舉發，自應受合法、正確之推定。受處分人雖
    辯稱：伊無從知悉該處設有機車左轉待轉區，且當時有10幾
    部機車要左轉，伊無法進入該待轉區，伊承認未依二段式左
    轉，但並未闖紅燈云云，惟查，受處分人並未停車待轉，業
    如前述，且其自承並非首次經過上揭路口、知道該處機車必
    須二段式左轉（本院卷第27頁），並當庭指出其當時停車之
    位置（本院卷第29頁所附照片以藍筆圈出處），顯見受處分
    人明知機車於該處左轉必須進行二段式左轉，不得直接左轉
    ；且受處分人聲稱停車之位置距機車左轉待轉區僅約1 公尺
    ，有卷附照片可稽（本院卷第29頁），而上開違規時間為晚
    間8 時45分許，受處分人並稱當時有10餘部機車待轉，可徵
    該處車流量大，燈光至為明亮，受處分人不致無法識別機車
    左轉待轉區之所在，況受處分人自承明知該處有二段式左轉
    之限制，則其就機車須先停於左轉待轉區後、始得依120 巷
    燈號左轉之限制，亦難諉為不知。據此，受處分人所辯，顯
    屬飾責之詞，殊無足採。
五、綜上所述，上揭違規事實，事證明確，堪予認定。原處分機
    關依同條例第53條第1 項、第63條第1 項第3 款及違反道路
    交通管理事件統一裁罰基準表規定，裁罰異議人1,800 元罰
    鍰並記違規點數3 點，核無違誤，本件異議為無理由，應予
    駁回。
據上論斷，應依道路交通案件處理辦法第19條，裁定如主文。
中    華    民    國    97    年    5     月    30    日
                    交通法庭法  官  陳美彤
以上正本證明與原本無異。
如不服本裁定應於送達後5日內向本院提出抗告狀。
                            書記官  賴麗容
中    華    民    國    97    年    5     月    30    日


司法院資訊處製作；財團法人民間司法改革基金會備份。
